【裁判字號】    95,家抗,4
【裁判日期】    950714
【裁判案由】    拋棄繼承
【裁判全文】
臺灣臺北地方法院民事裁定               95年度家抗字第4號
抗  告  人  乙○○
上列當事人聲請拋棄繼承事件，抗告人對於民國94年12月27日本
院94年度繼字第1690號裁定提起抗告，本院裁定如下：
    主  文
抗告駁回。
抗告費用新台幣壹仟元由抗告人負擔。
    理  由
一、按因他人拋棄繼承而應為繼承之人，為限定繼承或拋棄繼承
    時，應於知悉其得繼承之日起二個月內為之，民法第1176條
    第7項 定有明文。
二、抗告意旨略以：被繼承人己○○於民國92年11月3 日死亡，
    抗告人為第三順位繼承人，抗告人於民國94年12月9 日向法
    院聲明拋棄繼承，經原審以抗告人已於92年11月23日接獲前
    順位繼承人通知而予駁回，惟抗告人確實沒有親筆在上開書
    面通知簽名，因抗告人自88年罹患重大疾病，若有前順位繼
    承人前來開會或通知，抗告人應會知悉，不至於拖延聲明拋
    棄的時間，為此提起抗告，請求廢棄原裁定云云。
三、本件爭執點在於抗告人是否已於92年11月23日知悉其為被繼
    承人己○○之繼承人，審酌如下：
    (一)抗告人之兄即被繼承人己○○於92年11月3 日死亡，抗告
      人為被繼承人己○○之第三順位繼承人，而第二順位法定
      繼承人已經死亡，抗告人於92年11月23日收到第一順位丁○○、戊○○、丙○○之拋棄繼承之書面通知，其上明載
      「．．．願將對被繼承之遺產繼承權拋棄，歸屬於其他合
      法繼承人繼承。茲依民法第一千一百七十四條之規定，通
      知應為繼承之人。」等語，有繼承權拋棄書附在本院92年
      度繼字第1140號卷內可稽，其上用印核與本件抗告人抗告
      狀之印文一致，以肉眼觀察繼承權拋棄書上簽名與當庭之
      書寫簽名相符（見抗告卷95年3 月7 日報到單），抗告人
      辯稱未在前順位繼承人之繼承權拋棄書上簽名或用印均不
      足採信。
    (二)證人丁○○證述：「抗告人是我姑姑。被繼承人是我父親
      ，喪事是我們四個小孩一起處理的，我們有發訃文，抗告
      人是我姑姑，訃文也有發給抗告人，也有通知抗告人，總
      共去了兩次，第一次我和丙○○去，有拿辦理拋棄繼承的
      書面資料給姑丈，告訴姑丈也要去辦理拋棄繼承，也有告
      知姑丈我們要拋棄繼承，也有告訴姑丈說欠稅兩百多萬；
      第二次丙○○一個人拿著拋棄繼承的通知書收據給抗告人
      簽名。」、「（法官：提示繼承權拋棄書）如何取得？證
      人那是第二次丙○○拿去給抗告人簽名的，那也是抗告人
      的字跡，不知道姑姑後來為何沒有去辦理拋棄繼承。」、
      證人丙○○證述：「被繼承人是我父親，喪事是我們兄弟
      姐妹四人辦理的，我們知道父親有欠稅所以決定拋棄繼承
      ，我先後去姑姑（即抗告人）家兩次，告訴他們我們有辦
      理拋棄繼承，第一次和丁○○一起去，第二次我一人去。
      （法官提示繼承權拋棄書，問：如何取得？那是我第二次
      去的時候帶去的，我有帶四張去，那是姑姑親自簽名的，
      姑丈也在場，我去的時候先解釋拋棄繼承的原因，也告訴
      姑姑要辦理拋棄繼承，也提供辦理拋棄繼承的文件給姑姑
      ，要他們也去辦理拋棄繼承，繼承權拋棄書是姑姑當場簽
      名、蓋章然後給我的，我有看到姑姑簽名蓋章。」、「（
      法官問：繼承權拋棄書確實是抗告人簽名的嗎？）我在銀
      行上班，知道利害關係，確實是姑姑親自簽名，我有親眼
      看到姑姑簽名，為辦理拋棄繼承也來法院多次，也有將利
      害關係告知姑姑。」、證人甲○○證稱：「被繼承人是我
      父親，拋棄繼承的事情是大哥丁○○、二哥丙○○是辦理
      的，我和大哥、二哥有過去一次，和姑姑解釋拋棄繼承的
      事情，我沒有看到姑姑簽字，那是大哥、二哥負責的事。
      」等語，證人證述渠等將拋棄繼承一事告知抗告人，經抗
      告人在證人之繼承權拋棄書上簽收之情節相符；雖抗告人
      以其精神不佳置辯，但查其就本院訊問均能清楚回答，堪
      信其有意識及理解能力，抗告人辯稱其意識不清楚云云，
      難以採信。
四、綜上，抗告人已於92年11月23日接獲被繼承人己○○第一順
    位繼承人丁○○、戊○○、丙○○、甲○○拋棄繼承之書面
    通知，並在其上簽章，抗告人知悉其依法應為繼承之人，至
    為明確，其遲至94年12月9 日始具狀向本院拋棄繼承，顯逾
    首揭規定應於知悉其得繼承之日起2 個月內為拋棄繼承之期
    間，原裁定因而以抗告人之拋棄於法不合而予駁回，核屬正
    當，抗告意旨指摘原裁定不當，求予廢棄改判，為無理由，
    應予駁回。
五、據上結論，本件抗告為無理由，爰裁定如主文。
中    華    民    國    95    年    7     月    14    日
                    家事法庭審判長法  官  俞慧君
                                  法  官  蔡惠如
                                  法  官  林妙黛
以上正本係照原本作成。
本裁定除以適用法規顯有錯誤為理由，並經本院許可外，不得再
抗告。
如提起再抗告，應於收受送達後10日內向本院提出再抗告狀，應
同時表明再抗告理由，且繳納再抗告費新臺幣1,000元。
中    華    民    國    95    年    7     月    14    日
                                  書記官  尹遜言
參考法條：
非訟事件法第45條：
抗告法院之裁定，以抗告不合法而駁回者，不得再為抗告。但得
向原法院提出異議。
前項異議，準用民事訴訟法第484 條第2項及第3項之規定。
除前2 項之情形外，對於抗告法院之裁定再為抗告，僅得以其適
用法規顯有錯誤為理由，並經原法院之許可者為限。
前項許可，以原裁定所涉及之法律見解具有原則上重要性者為限
。
民事訴訟法第436 條之3 第3 項、第4 項及第436 條之6 之規定
，於第3項之抗告準用之。
民事訴訟法第436條之3
對於簡易訴訟程序之第二審裁判，提起第三審上訴或抗告，須經
原裁判法院之許可。
前項許可，以訴訟事件所涉及之法律見解具有原則上之重要性者
為限。
第1 項之上訴或抗告，為裁判之原法院認為應行許可者，應添具
意見書，敘明合於前項規定之理由，逕將卷宗送最高法院；認為
不應許可者，應以裁定駁回其上訴或抗告。
前項裁定得逕向最高法院抗告。
民事訴訟法第436條之6
對於簡易訴訟程序之裁判，逕向最高法院提起上訴或抗告，經以
上訴或抗告無理由為駁回之裁判者，不得更以同一理由提起再審
之訴或聲請再審。


司法院資訊處製作；財團法人民間司法改革基金會備份。
